臺灣高等法院臺南分院刑事判決
111年度交上訴字第806號
上  訴  人  周志勝
即  被  告          
上列上訴人即被告因公共危險等案件，不服臺灣雲林地方法院11
1年度交訴字第27號中華民國111年3月31日第一審判決（起訴案
號：臺灣雲林地方檢察署110年度偵字第9302號），提起上訴，
本院判決如下：
    主  文
上訴駁回。
    事實及理由
一、經本院審理結果，認：
　㈠第一審判決以：㈠被告周志勝之普通小型車駕駛執照，前因酒
    駕逕註後，未重新考領合格之駕駛執照，仍於民國110年9月
    9日11時43分許，駕駛車牌號碼號000-0000號自用小客車（
    下稱本案車輛），沿雲林縣○○鎮○○大橋由東北往西南方向行
    駛，行至雲林縣○○鎮○○大橋南端與某無路名鄉間道路右轉彎
    時，本應注意轉彎車應讓直行車先行，且依當時客觀環境，
    並無不能注意之情事，竟疏未注意，即貿然右轉，適熊秉豐
    騎乘車牌號碼000-0000號普通重型機車，從同方向行駛於本
    案車輛右側，二車因而發生碰撞，熊秉豐當場人車倒地，並
    受有左肘、左小腿擦挫傷、右臀及背部挫傷等傷害。㈡被告
    明知熊秉豐當場倒地後，可預見其有可能是因發生車禍事故
    受有傷害，竟未採取救護、報警或其他必要之措施，亦未留
    下其姓名、電話或其他足以辨別身分之聯絡方式，基於駕駛
    動力交通工具發生交通事故致人受傷而逃逸之不確定故意，
    逕自駕車駛離現場而逃逸等犯罪事實，事證明確，論以道路
    交通管理處罰條例第86條第1項、刑法第284條前段之無駕駛
    執照駕車之過失傷害罪及刑法第185條之4第1項前段肇事逃
    逸罪，並就二罪分論併罰。
  ㈡另關於量刑部分，亦審酌被告無照駕車上路，更應確實遵守
    交通規則以維護自身及其他用路人之安全，竟仍違反前述注
    意義務，肇致本案事故發生，且於肇事後，又未為任何處置
    ，或留下任何足供聯繫之資料，即逕自駕車離去，並審酌告
    訴人傷勢均屬擦挫傷，關於過失傷害罪所生之損害尚屬有限
    ，被告犯後坦承犯行，然未與告訴人達成和解，兼衡其自陳
    之教育程度，職業，家庭生活暨經濟狀況（見原審卷第93頁
    、第94頁），暨其所犯各罪動機、目的、手段、所生之危險
    程度及實害結果等一切情狀，就無駕駛執照駕車犯過失傷害
    罪部分，量處拘役50日，另就肇事逃逸罪部分，量處有期徒
    刑6月，並均諭知易科罰金之折算標準。經核：原判決關於
    事實認定及適用法律等，均無違誤，量刑亦詳為審酌刑法第
    57條之事由，核無量刑輕重相差懸殊等裁量權濫用，或違反
    比例原則、公平原則等情形，應予維持，並引用原判決所記
    載之事實、證據及理由（如附件）。
二、駁回上訴之理由：
　㈠被告上訴略以：原審認被告於109年9月9日11時43分許駕駛00
    0-0000自用小客車，沿雲林縣○○鎮○○大橋南端與某無路名鄉
    間道路右轉彎時（竟疏未注意右側有直行來車），即貿然右
    轉。然事實並非如此，被告至上述之道路進行右轉彎時，隨
    即有打右轉方向燈，且有餘光注視右後照鏡，注意是否有來
    車，卻見由告訴人熊秉豐所騎乘000-0000普通重型機車，當
    下速度急快，且沿路也未有煞車之痕跡，可見當下速度就算
    被告打方向燈，也注意右側後方是否有來車經過，但卻未敵
    告訴人之機車行駛之速度。另擦撞之後該機車騎士倒地後坐
    在地上，被告當下身繫有事在身，於右後照鏡中見騎士無大
    礙，便騎車離去。被告事後深感懊悔，希能與告訴人洽談調
    解賠償事宜，以解上訴人愧疚之心，並請從輕量刑云云。
　㈡經查：　
　  被告於事故發生前，未注意右側有直行來車等情，業據其於
    警詢供承：「(你於○○鎮○○大橋南端右轉鄉間道路往土庫方
    向行駛前，有無查看有無來車通行？）我沒有注意到當下有
    沒有車輛」等語明確（見警卷第7頁），且於偵查中及原審
    審理中均為認罪之表示(見偵卷第75頁、原審卷第85頁)
    ，被告事後無理由翻異前供，空言否認犯罪，自難遽予採信
    。又被告雖具狀表示有意與告訴人和解，然被告於本院準備
    及審理程序，經合法傳喚，均未到庭，難認有賠償告訴人之
    誠意，自無將判決撤銷而予以從輕量刑之理。　　
三、綜上所述，原判決認事用法均無違誤，量刑亦稱妥適，被告
    以上開情詞提起上訴，為無理由，應予駁回。　　
四、被告經本院合法傳喚，有本院送達證書在卷可憑（見本院卷
    第141頁），然無正當理由未於審判期日到庭，爰不待其陳
    述，逕為一造辯論判決。　　
據上論結，應依刑事訴訟法第368條、第364條、第373條、第371
條，判決如主文。
本案經檢察官黃立宇提起公訴、檢察官盧駿道到庭執行職務。
中　　華　　民　　國　　111 　年　　10　　月　　31　　日
                  刑事第六庭    審判長法　官  吳勇輝
                                      法　官  吳錦佳
                                      法　官  包梅真
以上正本證明與原本無異。
肇事逃逸罪部分，如不服本判決應於收受送達後20日內向本院提
出上訴書狀，其未敘述上訴理由者，並得於提起上訴後20日內向
本院補提理由書（均須按他造當事人之人數附繕本）「切勿逕送
上級法院」。
過失傷害罪部分，不得上訴。
　　　　　　　　　　　　　　　　　　　書記官　許雅華
中　　華　　民　　國　　111 　年　　10　　月　　31　　日
　　　　　　　　　　　　　　　　　　　　　　　　　　　　
附錄本案論罪科刑法條全文：
道路交通管理處罰條例第86條
汽車駕駛人，無駕駛執照駕車、酒醉駕車、吸食毒品或迷幻藥駕
車、行駛人行道或行經行人穿越道不依規定讓行人優先通行，因
而致人受傷或死亡，依法應負刑事責任者，加重其刑至二分之一
。
汽車駕駛人，在快車道依規定駕車行駛，因行人或慢車不依規定
，擅自進入快車道，而致人受傷或死亡，依法應負刑事責任者，
減輕其刑。

中華民國刑法第284條
因過失傷害人者，處1年以下有期徒刑、拘役或10萬元以下罰金
；致重傷者，處3年以下有期徒刑、拘役或30萬元以下罰金。

中華民國刑法第185條之4
駕駛動力交通工具發生交通事故，致人傷害而逃逸者，處6月以
上5年以下有期徒刑；致人於死或重傷而逃逸者，處1年以上7年
以下有期徒刑。
犯前項之罪，駕駛人於發生交通事故致人死傷係無過失者，減輕
或免除其刑。
附件：　　　　　　　　
            臺灣雲林地方法院刑事判決
111年度交訴字第27號
公　訴　人　臺灣雲林地方檢察署檢察官
被　　　告　周志勝　男　(民國00年0月00日生)
　　　　　　　　　　身分證統一編號：0000000000號
　　　　　　　　　　住雲林縣○○鎮○○里○○路0000號
　　　　　　　　　　居雲林縣○○鎮○○○村0○00號
　　　　　　　　　　（另案於法務部矯正署臺中監獄臺中戒治分所強制戒治中）
上列被告因公共危險等案件，經檢察官提起公訴（110年度偵字
第9302號），被告於準備程序中就被訴事實為有罪之陳述，經告
知簡式審判程序之旨，並聽取當事人之意見後，本院合議庭裁定
由受命法官獨任進行簡式審判程序，並判決如下：
    主    文
周志勝犯汽車駕駛人無駕駛執照駕車因過失致人受傷罪，處拘役
伍拾日，如易科罰金，以新臺幣壹仟元折算壹日；又犯肇事逃逸
罪，處有期徒刑陸月，如易科罰金，以新臺幣壹仟元折算壹日。
    事    實
一、周志勝原考領有普通小型車之駕駛執照，前因酒駕逕註後，
    未重新考領合格之駕駛執照，仍於民國110年9月9日11時43
    分許，駕駛車牌號碼號000-0000號自用小客車（下稱本案車
    輛），沿雲林縣○○鎮○○大橋由東北往西南方向行駛，行至雲
    林縣○○鎮○○大橋南端與某無路名鄉間道路右轉彎時，本應注
    意轉彎車應讓直行車先行，且當時天候晴、日間自然光線、
    柏油路面乾燥、無缺陷、無障礙物、視距良好，並無不能注
    意之情事，竟疏未注意右側有直行來車，即貿然右轉，適熊
    秉豐騎乘車牌號碼000-0000號普通重型機車，沿雲林縣○○鎮
    ○○大橋同方向行駛於本案車輛右側，二車因而發生碰撞，熊
    秉豐當場人車倒地，並受有左肘、左小腿擦挫傷、右臀及背
    部挫傷等傷害。詎周志勝明知熊秉豐當場倒地後，可預見其
    有可能是因發生車禍事故受有傷害，竟未採取救護、報警或
    其他必要之措施，亦未留下其姓名、電話或其他足以辨別身
    分之聯絡方式，基於駕駛動力交通工具發生交通事故致人受
    傷而逃逸之不確定故意，逕自駕車駛離現場而逃逸。嗣經警
    據報前往處理，並調閱該路段之監視器後，始循線查悉上情
    。
二、案經熊秉豐訴由雲林縣警察局虎尾分局報告臺灣雲林地方檢
    察署檢察官偵查起訴。
    理    由
壹、程序部分：
　　被告周志勝所犯之罪，非死刑、無期徒刑、最輕本刑為3年
    以上有期徒刑之罪，其於準備程序中就前揭被訴事實為有罪
    之陳述，經告知簡式審判程序之旨，並聽取其與公訴人之意
    見後，本院合議庭認無不得或不宜改依簡式審判程序進行之
    情事，依刑事訴訟法第273條之1第1項規定，裁定由受命法
    官獨任進行簡式審判程序，是本案之證據調查，依刑事訴訟
    法第273條之2規定，不受同法第159條第1項、第161條之2、
    第161條之3、第163條之1及第164條至第170條規定之限制，
    合先敘明。
貳、實體部分：
一、認定犯罪事實所憑之證據及理由：
　㈠上開犯罪事實，業據被告於警詢、偵訊及本院審理中坦承不
    諱，核與證人即告訴人熊秉豐於警詢之指述相符，並有道路
    交通事故現場圖、道路交通事故調查報告表㈠、㈡、天主教若
    瑟醫療財團法人若瑟醫院診斷證明書、雲林縣警察局舉發違
    反道路交通管理事件通知單、車輛詳細資料報表、證號查詢
    汽車駕駛人各1紙、雲林縣警察局虎尾分局虎尾派出所受理
    案件證明單、受理各類案件紀錄表、現場照片及監視器畫面
    擷圖共10張在卷可稽，足認被告之自白與事實相符，應堪採
    信。
  ㈡按駕駛人駕駛汽車，行駛至交岔路口時，轉彎車應讓直行車
    先行，道路交通安全規則第102條第1項第7款定有明文。此
    為一般汽機車駕駛人所應注意並確實遵守之事項，被告駕駛
    本案車輛上路，自應注意依上開規定行駛。復參以本件案發
    時天候晴、日間自然光線、柏油路面乾燥、無缺陷、無障礙
    物、視距良好等情，此有道路交通事故調查報告表㈠及現場
    照片在卷可佐，客觀上並無不能注意之情事，詎其竟疏未注
    意上開規定，未禮讓直行車先行即貿然右轉，肇致本案事故
    發生，造成告訴人受有上述傷害，足見其就本件車禍之發生
    ，具有前述違反注意義務之過失甚為明確。又告訴人因本件
    車禍事故而受有前述傷害之事實，亦有上開診斷證明書在卷
    可憑，足徵被告上揭違反注意義務之過失行為與告訴人受傷
    結果間具有相當因果關係無疑。
  ㈢綜合上述，本案事證明確，被告上開犯行，均堪認定，應予
    依法論科。
二、論罪科刑之理由：
  ㈠按道路交通管理處罰條例第86條第1項中「無駕駛執照駕車」
    、「酒醉駕車」、「吸食毒品或迷幻藥駕車」、「行駛人行
    道」既與「行經行人穿越道不依規定讓行人優先通行」均屬
    就刑法第276條及同法第284條各罪犯罪具特殊要件時予以加
    重處罰之規定，乃就犯罪類型變更之個別犯罪行為予以加重
    ，自屬刑法分則加重之性質而成為另一獨立之罪名（最高法
    院92年度第1次刑事庭會議決議、99年度台非字第198號判決
    參照）。核被告所為，係犯道路交通管理處罰條例第86條第
    1項、刑法第284條前段之汽車駕駛人無駕駛執照駕車因過失
    致人受傷罪及刑法第185條之4第1項前段之肇事逃逸罪。
  ㈡被告所犯上開2罪間，犯意各別，行為互異，應予分論併罰。
  ㈢加重減輕事由：
　⒈被告無駕駛執照仍駕駛本案車輛上路，因過失肇事致人受傷
    ，其所犯汽車駕駛人無駕駛執照駕車因過失致人受傷罪應依
    道路交通管理處罰條例第86條第1項之規定，加重其刑。
　⒉被告前因違反毒品危害防制條例案件，經本院以106年度簡字
    第184號判處應執行有期徒刑10月確定，於108年12月25日有
    期徒刑執行完畢等情，有臺灣高等法院被告前案紀錄表附卷
    足參，其受徒刑之執行完畢後5年內，故意再犯本件有期徒
    刑以上之肇事逃逸罪，固合於刑法第47條第1項累犯之規定
    。惟本院審酌被告所為成立累犯之前開案件，與本案之犯罪
    類型、行為態樣均屬相異，侵害之法益型態有別等節，復無
    證據足以認定被告就本案肇事逃逸犯行，具有特別惡性或對
    刑罰反應力薄弱，參酌上開所述，認尚無依累犯規定加重最
    低本刑之必要，爰不予加重其刑。
  ㈣爰以行為人之責任為基礎，審酌小客車駕駛執照早已因酒駕
    逕註，依法本不得駕車上路，而其無照駕車上路，更應確實
    遵守交通規則以維護自身及其他用路人之安全，竟仍違反前
    述注意義務，肇致本案交通事故發生，詎其肇事後，又未報
    警或為必要之處置，亦未留下任何足供聯繫之資料，即逕自
    駕車離去，應予非難；惟審酌告訴人傷勢均屬擦挫傷，是就
    被告所犯過失傷害罪所生之損害尚屬有限，且被告犯後坦承
    犯行，然未與告訴人達成和解，兼衡其自陳之教育程度，職
    業，家庭生活暨經濟狀況（見本院卷第93頁、第94頁），暨
    其所犯各罪動機、目的、手段、所生之危險程度及實害結果
    等一切情狀，分別量處如主文所示之刑，並就所犯汽車駕駛
    人無駕駛執照駕車而犯過失傷害犯行部分，諭知易科罰金之
    折算標準。
據上論斷，依刑事訴訟法第273條之1第1項、第299條第1項前段
，判決如主文。
本案經檢察官黃立宇提起公訴，檢察官林豐正到庭執行職務。
中　　華　　民　　國　　111 　年　　3 　　月　　31　　日
                  刑事第二庭  法  官  簡鈺昕
以上正本證明與原本無異。　　　　　　　　　
如不服本判決應於收受判決後20日內向本院提出上訴書狀，並應
敘述具體理由；其未敘述上訴理由者，應於上訴期間屆滿後20日
內向本院補提理由書（均須按他造當事人之人數附繕本）。「切
勿逕送上級法院」。
                              書記官  林芳宜
中　　華　　民　　國　　111 　年　　3 　　月　　31　　日
附錄本案論罪科刑法條全文：
道路交通管理處罰條例第86條
（刑責之加重及減輕）
汽車駕駛人，無駕駛執照駕車、酒醉駕車、吸食毒品或迷幻藥駕
車、行駛人行道或行經行人穿越道不依規定讓行人優先通行，因
而致人受傷或死亡，依法應負刑事責任者，加重其刑至二分之一
。
汽車駕駛人，在快車道依規定駕車行駛，因行人或慢車不依規定
，擅自進入快車道，而致人受傷或死亡，依法應負刑事責任者，
減輕其刑。
中華民國刑法第284條
因過失傷害人者，處1年以下有期徒刑、拘役或10萬元以下罰金
；致重傷者，處3年以下有期徒刑、拘役或30萬元以下罰金。
中華民國刑法第185條之4
駕駛動力交通工具發生交通事故，致人傷害而逃逸者，處6月以
上5年以下有期徒刑；致人於死或重傷而逃逸者，處1年以上7年
以下有期徒刑。
犯前項之罪，駕駛人於發生交通事故致人死傷係無過失者，減輕
或免除其刑。